臺灣花蓮地方法院刑事判決
111年度易字第320號
公  訴  人  臺灣花蓮地方檢察署檢察官
被      告  王陞淵







上列被告因詐欺案件，經檢察官提起公訴（111年度偵字第3429
號、111年度偵字第4234號、111年度偵字第4237號），被告於本
院準備程序中，就被訴事實為有罪之陳述，經合議庭裁定改由受
命法官獨任依簡式審判程序審理，判決如下：
    主  文
王陞淵幫助犯洗錢防制法第十四條第一項之洗錢罪，處有期徒刑
貳月，併科罰金新臺幣捌仟元，罰金如易服勞役，以新臺幣壹仟
元折算壹日。
    事  實
一、王陞淵可預見任意將金融帳戶存摺、提款卡、密碼及網路銀
    行帳號、密碼等帳戶資料提供予不詳人士，將供詐欺集團作
    為人頭帳戶遂行詐欺犯罪，並用以掩飾犯罪所得之去向，竟
    不違背其本意，基於幫助詐欺及幫助洗錢之不確定故意，先
    於民國110年12月20日親自前往兆豐國際商業銀行申辦帳號0
    00-00000000000號帳戶(下稱兆豐銀行帳戶)後，綁定自己中
    國信託商業銀行帳號000-000000000000號帳戶(下稱中國信
    託銀行帳戶)為約定轉帳帳戶，嗣於111年2月17日之前之某日
    ，在台中某地點，將其申辦之兆豐銀行帳戶之存摺、提款卡
    (含密碼)、網路銀行帳號、密碼，親自交付予姓名年籍不詳之
    詐欺集團成員。嗣詐欺集團成員取得上開兆豐銀行帳戶後，
    意圖為自己不法所有，基於詐欺取財之犯意聯絡，於附表所示
    之時間，以附表所示之方式，分別詐欺林璟蓉、蔡翊鶴、江
    月鳳，致林璟蓉等3人陷於錯誤，分別於附表所示時間，將
    款項匯入王陞淵兆豐銀行帳戶中，旋即遭詐欺集團成員以附
    表所示方式轉帳、提領而得手。嗣林璟蓉、蔡翊鶴、江月鳳
    發現受騙，報警處理，經警循線查獲，而悉上情(王陞淵提
    供中國信託帳戶涉及詐欺部分另經臺灣花蓮地方檢察署檢察
    官偵辦中)。
二、案經林璟蓉、江月鳳訴由花蓮縣警察局花蓮分局、蔡翊鶴訴
    由臺南市政府警察局第五分局報告臺灣花蓮地方檢察署檢察
    官偵查起訴。
    理  由
壹、程序事項
　　被告王陞淵所犯者為死刑、無期徒刑、最輕本刑為3年以上
    有期徒刑以外之罪，其於準備程序進行中就被訴事實為有罪
    之陳述，經告知其簡式審判程序之旨，並聽取檢察官、被告
    之意見後，本院合議庭依刑事訴訟法第273條之1第1項之規
    定，裁定由受命法官獨任進行簡式審判程序。又依刑事訴訟
    法第273條之2、同法第159條第2項之規定，簡式審判程序不
    適用傳聞法則有關限制證據能力之相關規定，合先敘明。
貳、實體事項
一、上揭犯罪事實，業據被告於本院準備及審理時坦承不諱（本
    院卷第99頁、第113頁），核與告訴人林璟蓉、告訴人蔡翊
    鶴、被害人江月鳳於警詢中證述相符(詳附表「證據資料」
    欄所載出處)，並有被告兆豐銀行帳戶之申辦人基本資料及
    交易明細表(花市警刑字第1110017543號卷第11至19頁，偵3
    429卷第31至43頁)、兆豐銀行111年6月14日兆銀總集中字第
    1110032786號函復資料(偵4237卷第11至14頁)、告訴人林璟
    蓉、告訴人蔡翊鶴、被害人江月鳳報案資料(詳附表「證據
    資料」欄所載出處)在卷可查，足認被告任意性自白與事實
    相符，堪予採信。綜上，本案事證明確，應依法論科。
二、論罪科刑
（一）按刑法上之幫助犯，係對於犯罪與正犯有共同之認識，以
      幫助之意思，對於正犯資以助力，而未參與犯罪行為者而
      言，如未參與實行構成要件之行為，且係出於幫助之意思
      ，提供助力，即屬幫助犯，而非共同正犯(最高法院49年
      台上字第77號判例意旨參照)。次按行為人提供金融帳戶
      提款卡及密碼予不認識之人，非屬洗錢防制法第2條所稱
      之洗錢行為，不成立同法第14條第1項一般洗錢罪之正犯
      ；如行為人主觀上認識該帳戶可能作為收受及提領特定犯
      罪所得使用，他人提領後即產生遮斷資金流動軌跡以逃避
      國家追訴、處罰之效果，仍基於幫助之犯意而提供，應論
      以幫助犯同法第14條第1項之一般洗錢罪（最高法院108年
      度台上字第3101號裁判意旨參照）。被告提供兆豐銀行帳
      戶資料予他人使用，使該他人所屬詐騙集團成員對告訴人
      施以詐術，並使之陷於錯誤，迨告訴人匯入款項後，轉帳
      、提領犯罪所得之用，而為他人之詐欺取財行為提供助力
      ，且被告已知提供兆豐銀行帳戶帳戶將有資金於其兆豐銀
      行帳戶流通等情(本院卷第99頁)，顯見被告亦能預見其帳
      戶可能作為收受及提領特定犯罪使用，而詐騙集團成員確
      有將附表所示之詐騙所得轉匯出去之情形，此觀被告兆豐
      銀行帳戶帳戶明細即明，已製造金流斷點，是被告具有幫
      助他人詐欺取財、幫助他人洗錢之不確定故意，均足認定
      。
（二）核被告所為，係犯刑法第30條第1項前段、第339條第1項
      之幫助犯詐欺取財罪，及刑法第30條第1項前段、洗錢防
      制法第14條第1項之幫助犯一般洗錢罪。公訴意旨雖漏未
      論及被告本案行為亦涉犯幫助洗錢罪，惟起訴之基本社會
      事實同一，且經本院當庭告知被告可能涉犯上開條文（本
      院卷第97頁、第107頁），而予被告答辯之機會，已保障
      其防禦權，爰依刑事訴訟法第300條，變更起訴法條。
（三）被告以一提供兆豐銀行帳戶資料之幫助行為，而幫助詐欺
      集團分別向告訴人3人詐欺取財既遂並遮斷資金流動軌跡
      ，係以一行為同時觸犯數罪名，為想像競合犯，應依刑法
      第55條之規定從一重以幫助犯一般洗錢罪處斷。
（四）刑之加重減輕
　　1.按被告構成累犯之事實及應加重其刑之事項，均應由檢察
      官主張並具體指出證明之方法後，經法院踐行調查、辯論
      程序，方得作為論以累犯及是否加重其刑之裁判基礎，最
      高法院110年度台上字第5660號判決意旨參照。被告前因
      犯傷害、毒品危害防制條例、妨害自由等案件，經法院為
      刑之宣告後，以108年度聲字第605號裁定應執行有期徒刑
      1年8月確定，被告於109年5月14日執行完畢上開有期徒刑
      等情，有臺灣高等法院被告前案紀錄表在卷可佐，並經檢
      察官於起訴書及本院審理時指明並提出被告構成累犯之前
      案判決、執行指揮書供本院審酌(本院卷第121至138頁)，
      與被告前案紀錄表相互勾稽，顯見被告確有構成累犯事實
      之前案，又檢察官於本院審理中亦已敘明被告於有期徒刑
      執行完畢後5年內，故意再犯有期徒刑以上之罪，請考量
      被告入監服刑相當時間卻不知悔改再犯本案，請依刑法第
      47條第1項規定加重其刑等語，本院審酌被告前開累犯與
      此部分所涉幫助詐欺、幫助洗錢犯行，犯罪手段、目的均
      不相似，是否得以前開累犯前科遽認被告就本案犯行具有
      主觀特別惡性，仍有可疑，爰不依刑法第47條第1項規定
      加重其刑。
　　2.按洗錢防制法第16條第2項規定，犯前二條之罪，在偵查
      或審判中自白者，減輕其刑。被告就本案構成幫助洗錢罪
      於本院準備程序時自白犯罪，應認被告合於洗錢防制法第
      16條第2項自白減刑之規定，應予減輕其刑。又被告既係
      基於幫助犯意為上開犯行，為幫助犯，爰依刑法第30條第
      2項之規定，按正犯之刑減輕之，並與前述自白減刑規定
      ，依法遞減之。
（五）爰審酌被告提供金融帳戶供詐欺集團使用，致詐欺集團得
      利用其帳戶取信被害人而匯入款項，造成本案被害人之損
      害金額，及增加偵查犯罪機關事後追查贓款及詐欺集團成
      員困難，使詐欺集團更加猖獗氾濫，對於社會治安之危害
      程度非輕；被告犯後終能坦承犯行，然未與告訴人和解，
      告訴人林璟蓉表示認為被告相當可惡應接受法律制裁等語
      (本院卷第89頁)；又被告尚非實際參與詐欺取財犯行者之
      犯罪情節，主觀係基於容任風險發生之間接故意而為本件
      犯行，相較於明知為詐欺集團而以直接故意犯之者，主觀
      惡性程度較輕；兼衡其自述國中肄業，智識程度不高，入
      監前從事油漆工，日薪約1千3百元，為低收入戶，領有第
      一類身心障礙手冊，無須扶養之人之生活狀況(本院卷第1
      14頁、第117至119頁)等一切情狀，量處如主文所示之刑
      ，並就併科罰金部分諭知易服勞役之折算標準，以資儆懲
      。
三、沒收：
　　被告提供前揭兆豐銀行帳戶資料予該詐騙集團成年成員使用
    之犯行，卷內並無事證證明該詐騙集團有許以對價或報酬，
    亦無證據證明被告自上開犯行取得任何利益，顯見被告未因
    此犯行而獲得犯罪所得，自無從宣告沒收；另被告提供予該
    詐欺集團成年成員所使用之兆豐銀行帳戶資料，並未扣案，
    審諸本案帳戶已列為警示帳戶無法使用，持以詐騙之人已難
    再行利用，欠缺刑法上之重要性，爰不為沒收之諭知，附此
    敘明。
據上論斷，應依刑事訴訟法第273條之1第1項、第299條第1項前
段、第300條，洗錢防制法第14條第1項、第16條第2項，刑法第1
1條、第30條、第339條第1項、第55條、第42條第3項、第38條之
2第2項，刑法施行法第1條之1第1項，判決如主文。
本案經檢察官張立中提起公訴，檢察官林于湄到庭執行職務。
中　　華　　民　　國　　111 　年　　11　　月　　3 　　日
　　　　　　　　　刑事第四庭    法　官　高郁茹
以上正本證明與原本無異。
如不服本判決應於收受送達後20日內向本院提出上訴書狀，並應
敘述具體理由。其未敘述上訴理由者，應於上訴期間屆滿後20日
內向本院補提理由書(均須按他造當事人之人數附繕本)「切勿逕
送上級法院」。告訴人或被害人如對於本判決不服者，應具備理
由請求檢察官上訴，其上訴期間之計算係以檢察官收受判決正本
之日期為準。
中　　華　　民　　國　　111 　年　　11　　月　　4 　　日

                                書記官  林怡玉
附表：
編號 被害人 詐騙方式 匯款時間/金額 款項提領狀況 證據資料 1 林璟蓉 (已提告) 詐欺集團於111年1月17日起，以LINE暱稱「Bit-C客戶經理」向林璟蓉詐稱:可以匯款至指定帳戶，投資虛擬貨幣獲利云云，致林璟蓉陷於錯誤，匯款至被告兆豐銀行帳戶內。 111年2月17日11時42分匯款30萬元至被告兆豐銀行帳戶 該筆款項於111年2月18日經以提款卡提領2萬5元、2萬5元、2萬5元、2萬5元、2萬5元、2萬5元 1.告訴人林璟蓉於警詢中證述(偵3429卷第11至15頁) 2.內政部警政署反詐騙諮詢專線紀錄表、雲林縣警察局斗南分局古坑分駐所受理詐騙帳戶通報警示簡便格式表、受(處)理案件證明單、受理各類案件紀錄表、金融機構聯防機制通報單(偵3429卷第45至53頁) 3.告訴人林璟蓉匯款單(偵3429卷第17頁)　 4.告訴人林璟蓉與詐騙集團對話紀錄(偵3429卷第19至27頁)　  2 蔡翊鶴 (已提告) 詐欺集團於111年1月上旬於網路上刊登投資理財廣告，並以LINE暱稱「林正盛(投資老師)」「夏芯語(投資助理)」向蔡翊鶴詐稱:可以匯款至指定帳戶，投資虛擬貨幣獲利云云，致蔡翊鶴陷於錯誤，匯款至被告兆豐銀行帳戶內。 111年2月15日14時26分匯款20萬元至被告兆豐銀行帳戶 該筆款項於111年2月16日以網路轉帳1010元、19萬9015元至設定約定轉帳之王陞淵中國信託銀行帳戶 1.告訴人蔡翊鶴於警詢中證述(南市警五偵字第1110346818號第15至18頁) 2.內政部警政署反詐騙諮詢專線紀錄表、高雄市政府警察局岡山分局受天派出所受理詐騙帳戶通報警示簡便格式表、受(處)理案件證明單、受理各類案件紀錄表(南市警五偵字第1110346818號第47頁、第57頁、第63至65頁) 3.告訴人蔡翊鶴存款憑條(南市警五偵字第1110346818號第23頁)　 4.告訴人蔡翊鶴與詐騙集團對話紀錄(南市警五偵字第1110346818號第35頁)　  3 江月鳳 (未提告) 詐欺集團於111年2月17日，以LINE暱稱「林正盛」向江月鳳詐稱:可以匯款至指定帳戶，投資虛擬貨幣獲利云云，致江月鳳陷於錯誤，匯款至被告兆豐銀行帳戶內。 111年2月17日12時14分匯款30萬原至被告兆豐銀行帳戶 該筆款項於111年2月18日以提款卡提領2萬5元、2萬5元、2萬5元、2萬5元、2萬5元、2萬5元 1.被害人江月鳳於警詢中證述(花市警刑字第1110017543號卷第5至6頁) 2.內政部警政署反詐騙諮詢專線紀錄表、嘉義市政府警察局第二分局南門派出所受理詐騙帳戶通報警示簡便格式表、受(處)理案件證明單、受理各類案件紀錄表、金融機構聯防機制通報單(花市警刑字第1110017543號卷第21至30頁) 3.被害人江月鳳轉帳紀錄截圖(花市警刑字第1110017543號卷第7頁)　  

附錄本案論罪科刑法條
洗錢防制法第14條
有第二條各款所列洗錢行為者，處7年以下有期徒刑，併科新臺
幣5百萬元以下罰金。
前項之未遂犯罰之。
前二項情形，不得科以超過其特定犯罪所定最重本刑之刑。
中華民國刑法第339條
（普通詐欺罪）
意圖為自己或第三人不法之所有，以詐術使人將本人或第三人之
物交付者，處5年以下有期徒刑、拘役或科或併科50萬元以下罰
金。
以前項方法得財產上不法之利益或使第三人得之者，亦同。
前二項之未遂犯罰之。
中華民國刑法第30條
（幫助犯及其處罰）
幫助他人實行犯罪行為者，為幫助犯。雖他人不知幫助之情者，
亦同。
幫助犯之處罰，得按正犯之刑減輕之。